臺灣高等法院臺中分院刑事判決　　　　96年度上易字第1274號
上　訴　人
即　被　告　丙○○
　　　　　　　　　　之2
選任辯護人　王叔榮　律師
　　　　　　魏其村　律師
上列上訴人因妨害名譽案件，不服臺灣臺中地方法院96年度易字
第1852號中華民國96年5月31日第一審判決（起訴案號：臺灣臺
中地方法院檢察署95年度偵字第19417號），提起上訴，本院判
決如下：
    主  文
原判決撤銷。
丙○○犯公然侮辱罪，處拘役貳拾日，減為拘役拾日，如易科罰
金，以銀元佰元即新臺幣玖佰元折算壹日。
    事實及理由
一、本案經本院審理結果，認第一審判決認定之事實、理由及論
    罪並無不當，並引用第一審判決書記載之事實、理由、證據
    及論罪等記載（如附件）。
二、被告丙○○上訴意旨，以：伊於民國95年5 月21日下午2時
    許，在「國家林園」社區管理委員會召開區分所有權人會議
    時，說出「有多袂見笑就有多袂見笑」之前，完整之陳述係
    ：「但甲○○（按告訴人），法官每一庭有跟他講，有什麼
    事情好好講一講，他就是你（指甲○○），又被法官兇咧，
    他說一直說叫法官我講那個5萬元，趕快把它記，卻被法官
    當庭兇（當場有笑聲），知道嗎？說這到底『有多袂見笑就
    有多袂見笑』。」可見，伊係指出告訴人甲○○於開庭時，
    干涉承審法官訴訟指揮權，要求法官將與訟爭無關之事項載
    明筆錄，而遭法官當庭斥責乙節，所生之窘境，對該事實為
    個人主觀之評論或批評而已，所謂「這」係指上開甲○○遭
    法官斥責之過程，而非指射甲○○個人「袂見笑」，故非對
    於甲○○抽象之辱罵云云。然查，被告所指告訴人甲○○「
    被法官兇」之案件為：臺灣臺中地方法院94年度訴字第2738
    號辦理移交民事事件。而該民事事件訴訟程序中，國家林園
    大樓管理委員會為原告，民事原告之法定代理人起訴時為甲
    ○○，嗣訴訟繫屬中因該管理委員會法定代理人自95年5月
    21日變更為尤福田，而由尤福田聲明承受訴訟各節，為被告
    丙○○所承認，並有上開民事判決書影本1份在卷可稽（見
    本院卷第48頁）。基此，被告在甲○○擔任主席之會議中所
    言「有多袂見笑（即「不要臉」）就有多袂見笑」，當指甲
    ○○在該案之行為，與【甲○○有不可分之關係】，而且，
    被告在會議中所使用者，並非「不當」「不妥」「不合適」
    等就事論事所用言詞，而係直指甲○○「有多袂見笑就有多
    袂見笑」，按台語所謂「袂見笑」，有「不要臉」之意涵，
    乃眾所周知之事實，被告以上開言詞向區分所有權人會議中
    不特定多數住戶皆得共見共聞之場合講述，自有羞辱該會議
    主席甲○○之意思，已經超出「對事評論」之範圍，符合公
    然侮辱罪之構成要件。被告上訴仍執前詞，否認公然侮辱之
    犯罪，為無理由。
三、原審對被告丙○○論罪科刑，本非無見，惟為紀念解除戒嚴
    20 週年，予罪犯更新向善之機，所制定之中華民國96年罪
    犯減刑條例業於96年7月16日生效實施，被告犯罪時間在中
    華民國96年4月24日以前，所犯為刑法第309條第1項之罪，
    合於減刑條件，原審未及適用，容有未合。惟原審判決既未
    及適用中華民國96年罪犯減刑條例，仍應由本院予以撤銷改
    判。爰審酌被告係與上開管理委員會有多次民事訴訟，至生
    不滿，始有一時失控行為，但除此公然侮辱犯行外，並無其
    他侵害行為，且其之前並無其他犯罪前科紀錄（卷附臺灣高
    等法院被告前案紀錄表可考），素行良好，及其犯罪之手段
    ，犯罪所生之危害、犯罪後否認犯行且未與告訴人和解等一
    切情狀，量處如主文第二項所示之刑（拘役），並依中華民
    國96 年罪犯減刑條例規定減其拘役二分之一後，諭知易科
    罰金之折算標準，以示懲儆。
據上論斷，應依刑事訴訟法第373條、第369條第1項前段、第364
條、第299條第1項前段，刑法第2條第1項前段、第309條第1項、
（修正前）第41條第1項前段，罰金罰鍰提高標準條例第1條前段
、（修正前）第2條前段，中華民國96年罪犯減刑條例第2條第1
項第3款、第7條，判決如主文。
本案經檢察官乙○○到庭執行職務。
中　　華　　民　　國　　96　　年　　9 　　月　　20　　日
            刑事第八庭  審判長法　官　羅　得　村
                              法　官　張　靜　琪
                              法　官　陳　宏　卿
上列正本證明與原本無異。
不得上訴。
                              書記官　柯　孟　伶
中　　華　　民　　國　　96　　年　　9 　　月　　20　　日
